【裁判字號】    99,司家聲,186
【裁判日期】    990311
【裁判案由】    核定遺產管理人報酬
【裁判全文】
臺灣高雄地方法院民事裁定           99年度司家聲字第186號
聲  請  人  林復華律師即被繼承人甲○之遺產管理人
上聲請人聲請核定遺產管理人報酬事件，本院裁定如下：
    主  文
聲請人任被繼承人甲○（男，民國前二十三年七月十三日生）之
遺產管理人之報酬核定為新臺幣伍萬元。
程序費用新臺幣壹仟元由被繼承人甲○之遺產負擔。
    理  由
一、按「遺產管理人，得請求報酬，其數額由親屬會議按其勞力
    及其與被繼承人之關係酌定之。」、「依本法之規定應開親
    屬會議時，由當事人、法定代理人或其他利害關係人召集之
    。」、「親屬會議不能召開或召開有困難時，依法應經親屬
    會議處理之事項，由有召集權人聲請法院處理之。」，民法
    第1183條、第1129條、第1132條第2 項前段分別定有明文。
二、本件聲請意旨略以：聲請人前經本院97年度財管字第108 號
    民事裁定選任為被繼承人甲○之遺產管理人，嗣依本院98年
    度家催字第60號民事裁定為公示催告，並於民國98年2 月24
    日刊登於臺灣新生報，以及辦理遺產管理人登記與編制遺產
    清冊，並代墊款項新臺幣（下同）2,631 元。茲因遺產管理
    人之報酬已難期待由親屬會議酌定，爰依法聲請本院酌定本
    件遺產管理人報酬，以便申報遺產稅與清償債權等語。
三、經查：
  (一)本件被繼承人甲○死亡後，其繼承人之有無不明，且未經親
    屬會議選定遺產管理人，經本院選任聲請人為被繼承人之遺
    產管理人乙節，有本院97年度財管字第108 號民事裁定暨確
    定證明書附卷可稽，堪信為真實。準此，聲請人顯難召開親
    屬會議酌定其管理遺產之報酬，是其本於利害關係人之地位
    ，聲請本院酌定報酬，洵屬有據。
  (二)聲請人主張之前揭事實，除上述裁暨確定證明書定外，另據
    其提出林復華律師函、本院家事法庭通知、土地謄本、本院
    98年度家催字第60號民事裁定、新生報廣告刊出證明單、高
    雄市楠梓區戶政事務所函、高雄市政府地政處楠梓地政事務
    所函、高雄市稅捐稽徵處楠梓分處函、高雄市稅捐稽徵處函
    、法務部行政執行署高雄行政執行處通知、高雄市土地登記
    簿、財政部國有財產局臺灣南區辦事處函、被繼承人之遺產
    清冊及各類收據等件影本為證，堪信為真實。
  (三)本院審酌：被繼承人有繼承人連明和承認繼承，其債權人有
    高雄市稅捐稽徵處，除此之外，尚無其他債權人及受遺贈人
    為報明債權及為願否受遺贈之聲明；以及聲請人業已為閱卷
    、聲請公示催告、登報、查詢被繼承人財產、辦理遺產管理
    人登記及編制遺產清冊等管理遺產行為；且考量聲請人處理
    上開事務及後續所需時間之久暫、耗費人力之程度及各債權
    人受償權利之保障等一切情狀，認聲請人任被繼承人甲○遺
    產管理人之報酬金額核定為50,000元（含已代墊費用），即
    屬適當，爰酌定如主文第1 項所示。至於聲請人另請求擔任
    遺產管理人所支出之代墊費用2,631 元乙節，因該部分代墊
    費用依法應由遺產支應，而列於遺產管理人之報酬內，故此
    部分應無庸另行核給，併此述明。
四、末按依法應由關係人（包括聲請人、相對人及其他利害關係
    人）負擔費用者，法院裁定命關係人負擔時，應一併確定其
    數額，非訟事件法第24條第1 項所明定。經核本件聲請事件
    ，應徵之程序費用為1,000 元，依非訟事件法第157 條規定
    ，應由遺產負擔，爰併予確定如主文第2 項所示，附此敘明
    。
五、依非訟事件法第157 條、第24條第1 項，裁定如主文。
六、如對本裁定抗告，須於裁定送達後10日之不變期間內，向本
    院提出抗告狀，並繳納抗告費1,000 元。
中    華    民    國    99    年    3     月    11    日
                  家事法庭  司法事務官  林于莙

司法院資訊處製作；財團法人民間司法改革基金會備份。
